臺灣高等法院民事裁定　　　　　　　　　94年度抗字第2433號
抗　告　人　乙○○
上列抗告人因與相對人丙○○（即鄭喬云）及甲○○間租佃爭議
事件，對於中華民國94年6月22日臺灣士林地方法院84年度訴字
第43號裁定提起抗告，本院裁定如下：
      主    文
抗告駁回。
抗告訴訟費用由抗告人負擔。
      理    由
一、按提起第二審上訴，如逾上訴期間或係對於不得上訴之判決
    而上訴者，原第一審法院應以判決駁回之，民事訴訟法第44
    2條第1項定有明文。
二、抗告意旨略以：伊對原法院84年度訴字第43號判決，提起上
    訴，詎原法院以第一審判決已於民國（下同）85年7月29日
    確定在案不得上訴為由裁定駁回上訴。惟原法院未經當事人
    聲請，即先依職權對伊公示送達起訴狀繕本及言詞辯論期日
    通知書等文書，俟相對人依命聲請後，復未重新公告，其公
    示送達程序顯屬違法；縱認原法院得依聲請准予公示送達，
    亦應向國外為之始為合法，原法院僅命於聯合報國內版登載
    ，抗告人自難得知，故此登載方式亦非適法；此外，原法院
    按抗告人美國地址所送達之文書，乃由不相關之人簽收，自
    不生合法送達之效力。又原法院判決前所為送達既均違法，
    其根據第150條依職權公示送達判決書正本，亦屬違法，從
    而上訴期間即無從起算，抗告人之上訴應屬合法等語。
三、經查，原法院歷經二次言詞辯論期日，就抗告人在國內住所
    、居所如土地登記謄本所載通訊處即台北市○○○路26巷20
    號5樓之10（詳見原審卷第137頁）、抗告人於82年致八里鄉
    公所函載國內通訊處（即台北市○○○路○段258巷30號7樓
    ，見原審卷第59頁）加以送達，並對其國外現居所巴西住處
    囑託外交部送達均無結果（見同上卷第58頁），且命相對人
    補正其國內戶籍謄本及依職權函請入出境管理局查明抗告人
    於78年自巴西入境、79年返回僑居地後，未再有入境資料；
    並參酌抗告人於83年12月18日致台北縣政府地政局函所載之
    美國地址（見原審卷第8頁），該函僅自行記載美國地址，
    但未有郵寄信封，預計如囑託外交部送達可能仍無法有效送
    達，乃一方面囑託外交部送達，一方面命相對人提出公示送
    達之聲請，而准依民事訴訟法第149條第1項第3款規定公示
    送達，此有原法院民事庭通知書、公示送達公告、公示送達
    揭示證書、聯合報84年5月13日國外航空版及繳費證明書各
    一份，在卷可稽（見原院卷第173頁至第176頁、第180頁及
    第188頁），是原法院為公示送達時雖未經相對人即時聲請
    ，然相對人既於84年5月11日具狀聲請公示送達，顯已補正
    公示送達「當事人聲請」之要件，且與民事訴訟法第149條
    第1項第3款「或預知雖依該條（即同法第145條）規定辦理
    而無效者」亦無不合。從而原法院所為依當事人聲請之公示
    送達，於法即無違誤，抗告人所稱：原法院未經相對人聲請
    即為公示送達，且僅登載於聯合報國內版等語，顯有誤會，
    此外，原法院囑託外交部駐洛杉磯辦事處依前揭83年書函向
    抗告人在美住處送達訴訟文書，抗告人所陳：伊非住該處，
    且簽收文件者非其代理人，與伊無關等情，縱令非虛，然就
    同一訴訟文書，原法院既已為合法之公示送達如前所述，其
    合法送達之效力即不受前揭駐外單位所為送達不合法之影響
    ；又原法院判決前所為公示送達既屬合法，嗣後原法院依據
    第150條之規定，為判決書正本之公示送達，於法並無違誤
    ，原法院裁定駁回其上訴，尚無不合，抗告論旨執前詞指摘
    原裁定不當，求予廢棄，為無理由，應予駁回。
四、據上論結，本件抗告為無理由，爰裁定如主文。
中　　華　　民　　國　　94　　年　　12　　月　　27　　日
              民事第12庭審判長法  官  鄭雅萍
                              法  官  蘇芹英
                              法  官  吳謀焰
正本係照原本作成。
本裁定除以適用法規顯有錯誤為理由，並經本院許可外，不得再
抗告。如提起再抗告，應於收受後10日內委任律師為訴訟代理人
向本院提出再抗告狀。並繳納再抗告費新台幣１千元。
中　　華　　民　　國　　95　　年　　1 　　月　　3 　　日
　　　　　　　　　　　　　　　書記官  黃瑞芬
